【裁判字號】    99,上訴,1318
【裁判日期】    990617
【裁判案由】    毒品危害防制條例
【裁判全文】
臺灣高等法院刑事判決                99年度上訴字第1318號
上  訴  人
即  被  告  甲○○
選任辯護人  廖年盛律師
上列上訴人因違反毒品危害防制條例案件，不服臺灣新竹地方法
院98年度訴字第136號，中華民國99年3月5日第一審判決（起訴
案號：臺灣新竹地方法院檢察署98年度偵字第1468號），提起
上訴，本院判決如下：
    主  文
上訴駁回。
    事  實
一、甲○○（綽號阿興）前於民國八十七年間因贓物、違反槍砲
    彈藥刀械管制條例等案件，經法院分別判處有期徒刑六月、
    五年四月，並定執行有期徒刑五年八月確定，於九十六年一
    月二日假釋縮刑執行完畢（原判決誤載執畢日期為九十四年
    九月五日）。詎仍不知悔改，明知海洛因、安非他命均係具
    成癮性、濫用性及對社會危害性，分屬第一級、第二級毒品
    ，有害國民身心健康，不得非法製造、運輸、販賣、轉讓或
    持有，竟各基於販賣毒品以營利之意圖，先後於如附表所示
    之時間、地點分別販賣海洛因、安非他命予丙○○、乙○○
    等二人。嗣於九十八年二月八日十九時四十分許，為警循線
    拘提甲○○、乙○○、丙○○等人到案，而查悉上情。
二、案經新竹市警察局第三分局報請臺灣新竹地方法院檢察署檢
    察官偵查起訴。
    理  由
壹、程序部分：
一、按被告以外之人於偵查中向檢察官所為之陳述，除顯有不可
    信之情況者外，得為證據，刑事訴訟法第一百五十九條之一
    第二項定有明文。此乃因檢察官訊問證人、鑑定人等被告以
    外之人時，均能遵守法律規定而不致違法取供，並令具結，
    可信性極高，為兼顧理論與實務而設。故被告、辯護人如主
    張證人於偵查中所為證言顯有不可信之情形者，本乎當事人
    主導證據調查原則，自應負舉證責任，否則，被告以外之人
    向檢察官所為之陳述，毋庸另為證明，即得作為認定被告犯
    罪之證據。查證人乙○○、丙○○於偵查中之供證，業經檢
    察官依法令其等具結，而被告或辯護人復未指出並證明各該
    證言有何顯不可信之情況，且無其他事證足資認定其等於檢
    察官訊問時有受違法取供情事，並證人乙○○、丙○○先後
    於原審及本院審理中，由被告及辯護人踐行對質詰問之程序
    ，即屬合法調查之證據，自得作為本案判決之證據。
二、次按偵查犯罪機關依法定程序監聽之錄音，係以監聽之錄音
    帶為其調查犯罪所得之證據，司法警察依據監聽錄音結果予
    以翻譯而製作之通訊監察譯文，乃該監聽錄音帶內容之顯示
    ，此為學理上所稱之「派生證據」，屬於文書證據之一種。
    於被告或訴訟關係人對其譯文之真實性發生爭執或有所懷疑
    時，法院固應依刑事訴訟法第一百六十五條之一第二項之規
    定，勘驗該監聽錄音帶以踐行調查證據之程序，俾確認該錄
    音聲音是否為通訊者本人及其內容與通訊監察譯文之記載是
    否相符，或傳喚該通訊者為證據調查。倘被告或訴訟關係人
    對該通訊監察譯文之真實性並不爭執，即無勘驗辨認其錄音
    聲音之調查必要性，法院於審判期日如已踐行提示通訊監察
    譯文供當事人辨認或告以要旨，使其表示意見等程序並為辯
    論者，其所為之訴訟程序即無不合，最高法院九十七年度台
    上字第五六一號判決意旨參照。查依卷附通訊監察書及譯文
    附表之記載，本件司法警察所為之監聽錄音蒐證程序既屬合
    法，其所取得之證據自有證據能力。且被告及辯護人對該通
    訊監察譯文之真實性於原審及本院均未予爭執，並經證人乙○○、丙○○供證如上開通訊譯文確為其等與被告之通話內
    容無誤，是無再勘驗該監聽錄音帶之必要。
三、復按刑事訴訟法第一百五十九條之五明定：「被告以外之人
    於審判外之陳述，雖不符前四條之規定，而經當事人於審判
    程序同意作為證據，法院審酌該言詞陳述或書面陳述作成時
    之情況，認為適當者，亦得為證據。」、「當事人、代理人
    或辯護人於法院調查證據時，知有第一百五十九條第一項不
    得為證據之情形，而未於言詞辯論終結前聲明異議者，視為
    有前項之同意。」，其立法理由在於傳聞證據未經當事人之
    反對詰問予以核實，乃排斥其證據能力。惟當事人如放棄對
    原供述人之反對詰問權，於審判程序表示同意該等傳聞證據
    可作為證據，此時，法院除認該傳聞證據欠缺適當性外，自
    可承認其證據能力。又當事人、代理人或辯護人於調查證據
    時，知有刑事訴訟法第一百五十九條第一項不得為證據之情
    形，卻表示「對於證據調查無異議」、「沒有意見」等意思
    ，而未於言詞辯論終結前聲明異議者，應視為已有將該等傳
    聞證據採為證據之同意，最高法院九十三年度臺上字第三五
    三三號、九十四年度臺上字第二九七六號判決意旨參照。除
    上揭證據之證據能力外，本件判決後開所示之被告以外之人
    於審判外之陳述（包括書面陳述），固均屬傳聞證據，惟被
    告等人及其辯護人雖知上開證據資料為傳聞證據，但於本院
    表示無意見而不予爭執，且迄至言詞辯論終結前亦未再聲明
    異議。本院審酌該等證據資料製作時之情況，尚查無違法不
    當及證明力明顯過低之瑕疵，認為以之作為證據應屬適當，
    揆諸前開法律規定與說明，依刑事訴訟法第一百五十九條之
    五規定，認該證據資料均有證據能力。
貳、實體部分：
一、訊據上訴人即被告甲○○坦承有於附表編號一、二、五所示
    之時間、地點交付海洛因予丙○○，惟矢口否認有附表所示
    之販賣第一級毒品予丙○○及販賣第一級毒品、第二級毒品
    予甲○○之犯行，辯稱：伊當時係因追求丙○○之故，乃於
    附表編號一、二、五之時間，代丙○○先後向葉國偉購買毒
    品三次，伊並未販賣毒品給丙○○，另附表編號四那一次，
    丙○○雖有要伊幫她拿毒品，但因對方在外地，故伊沒有辦
    法幫她拿到毒品。又附表編號三那一次，係伊與乙○○一起
    合資購買毒品，伊亦無販賣毒品予乙○○云云。辯護人辯護
    意旨略以：原審判決是根據證人在警詢、偵查中的供述來認
    定被告的犯行。但乙○○在原審已經供證其係與被告合資購
    買，此與其於警詢、偵查之陳述即有不符之處，故乙○○在
    警詢、偵查所言並不實在。另丙○○部分亦於本院供證，其
    係因為知道被告有朋友在賣毒品，乃請被告幫她購買毒品，
    可見確實是被告幫丙○○去買海洛因。況且丙○○於本院復
    供證，其當時在警詢、偵查中的供述，係為了趕快完成偵訊
    才說了不實的證詞，顯然被告與丙○○之間並沒有販賣毒品
    之行為云云。
二、惟查：
  (一)被告曾以所持用之0000000000號行動電話，先後
    與丙○○所使用之0000000000號行動電話、乙○○所使用之0000000000號行動電話有通聯情形，
    及卷附之通訊監察譯文（見第1468號偵查卷第56、60、62、
    69 頁）確分別為其與丙○○、乙○○之對話內容等情，為
    被告供承在卷，並經證人丙○○、乙○○分別於偵查中、原
    審審理時供證明確，並有上開通訊監察譯文在卷可稽，是此
    部分事實應堪認定。
  (二)又被告所犯如附表所示之各次販賣毒品犯行，業據證人丙○○於偵查中供證：伊於九十八年二月八日被查獲之海洛因一
    包，係被告於前一天（即七日）晚上七、八點送到伊住的地
    方，一包價格是三千元，伊施用的毒品都是向被告拿的等語
    （第1468號偵查卷第116、117頁），及證人乙○○於偵查中
    供證：伊係打電話向被告拿海洛因、安非他命等語（同上偵
    查卷第121頁）明確，並有下列事證足資佐證：
  1.附表編號一犯行部分：
    證人丙○○於偵查中供證：「（提示九十八年一月五日十四
    時二十一分五十四秒之0000000000號撥至000
    0000000號行動電話之通訊監察紀錄，有何意見？）
    對方是甲○○，那時候還沒有拿到貨，大概過了二至三個鐘
    頭，他拿毒品到我博愛街住處給我，我拿二千五元給他，是
    一包，這次因為我錢不夠，所以買二千五百元的量」等語（
    第1468號偵查卷第117、118頁），且其所述購毒過程與譯文
    所顯示之內容、經過相符，堪予採信。經比對譯文內容、監
    聽時間及證人丙○○上開供證，可知被告與證人丙○○首先
    於電話中約定購買毒品之數量，約隔九分鐘左右甲○○表示
    等下過去，緊接著於隔二十五分鐘左右，被告已到證人丙○○家中樓下，並請證人丙○○下樓取毒品。上開證據已足以
    辨識該次電聯販賣時間乃九十八年一月五日十四時二十一分
    五十四秒許，雙方交貨時間為同日十四時五十五分三十五秒
    ，販賣地點在丙○○位於新竹縣竹北市○○街二○○之一號
    三樓住處之樓下（即該址一樓），而販賣之物品為一包二千
    五百元之海洛因，至證人丙○○雖證述毒品乃隔二至三鐘頭
    ，被告方才拿到博愛街住處給她，然核對譯文所載內容得見
    ，應為通話後約隔半小時不到之時間，被告便將毒品拿至證
    人丙○○家中樓下，證人丙○○雖對於交付毒品之時間證述
    與譯文顯示不符，然對於該次購買毒品之數量、金額、交付
    毒品之地點證述與如附表編號一之通訊監察譯文內容大致相
    符，是上開通訊監察譯文及證人證言已足以明確認定販賣時
    間、地點、數量及金額，故被告此部份販賣第一級毒品海洛
    因之犯行洵堪認定。
  2.附表編號二犯行部分：
    證人丙○○於偵查中供證：「（提示九十八年一月七日十八
    時十五分四十六秒、二十時、二十二時四十七分十秒及一月
    八日早上七時八分四十九秒之0000000000號行動
    電話撥至0000000000號行動電話之通訊監察紀錄
    ，有何意見？）我第一次打電話之後甲○○約在晚上七、八
    點時先拿毒品過來給我，最後我錢拿到之後，我們是約在一
    月八日早上在7-11超商交錢。」（第1468號偵查卷第118頁
    ），其所供證之購毒過程與如附表編號二譯文所顯示之經過
    相符。且依譯文內容所載對話內容及經過，可知被告與證人
    丙○○首先於九十八年月七日晚上，在電話中約定購買毒品
    之數量，嗣雙方於翌（八日）上午，在署立新竹醫院旁之便
    利商店碰面交易，而販賣之物品為一包二千元之海洛因，且
    證人丙○○對於該次購買毒品之數量、金額、交付毒品之地
    點證述與譯文內容大致相符。是該譯文及證人證言已足以明
    確認定販賣時間、地點、數量及金額，被告此部份販賣第一
    級毒品海洛因之犯行亦堪認定。
  3.附表編號三犯行部分：
    證人乙○○於偵查中供證：「（提示九十八年一月七日二十
    時四十一分二十七秒之0000000000號行動電話接
    收0000000000號行動電話行動電話之通訊監察紀
    錄，有何意見？）這次是隔了一個小時，甲○○送毒品過來
    ，他拿了一千元的量過來，含袋重零點二公克，我把他放在
    玻璃球裡面燒來施用。」、「（提示九十八年一月七日二十
    二時五十九分九秒、二十三時四十四分十秒之000000
    0000號與0000000000號行動電話之通訊監察
    紀錄，有何意見？）『女人』就是海洛因，甲○○跟上開安
    非他命一起拿過來給我，一千五百的海洛因含袋重約零點四
    、零點五公克左右，我沒有秤重，海洛因及安非他命我是一
    起施用。」等語（第1468號偵查卷第117、118頁），核其所
    述購毒過程與如附表編號三譯文所顯示之經過相符，且被告
    對於其在九十八一月七日晚間，向證人乙○○收取一千元及
    一千五百元後，交付安非他命及海洛因乙事，亦於原審及本
    院審理時供承在卷，復比對譯文內容、監聽時間及證人乙○○之供證可知，被告與證人乙○○首先於電話中約定購買安
    非他命毒品之數量，接著又電話約定買海洛因，是上開證據
    已足以辨識販賣之物品為海洛因及安非他命，證人乙○○對
    於該次購買毒品之數量、金額、交付毒品之地點證述與譯文
    內容大致相符，故被告此部份之販賣第一級毒品及第二級毒
    品犯行自堪以認定。
  4.附表編號四犯行部分：
    證人丙○○於偵查中供證：「（提示九十八年一月九日四時
    四十三分之0000000000號行動電話撥至0000
    000000號行動電話之通訊監察紀錄，有何意見？）這
    次我打給甲○○之後，他也是隔二、三鐘頭送毒品過來，我
    是以五千元的價格購買一包，他會包五千元的量給我。」等
    語（第1468號偵查卷第117、118頁），所證購毒過程與如附
    表編號四譯文所顯示之經過相符。是比對附表編號四譯文內
    容及證人證言已足以明確認定被告該次販賣時間、地點、數
    量及金額。被告雖辯稱該次伊並未交毒品予丙○○云云，然
    證人丙○○於偵查中及本院均供證：被告於九十八年一月九
    日當天確實有交毒品海洛因予伊等語（上開偵查卷第118頁
    、本院卷第62頁背面），是被告此部份辯解要無足採，其上
    開販賣第一級毒品之犯行洵堪認定。
  5.附表編號五犯行部分：
    證人丙○○於偵查中供證：「（提示九十八年一月十四日五
    時五十分九秒、六時三十七分一秒之0000000000
    號行動電話撥至0000000000號行動電話之通訊監
    察紀錄，有何意見？）這是我身上只有一千五百元，他先給
    我三千元的量。」等語（第1468號偵查卷第118 頁），其上
    開所述購毒過程與如附表編號四譯文所顯示之經過相符。是
    證人之前揭供證及如附表編號五譯文內容所載對話內容及經
    過，可知被告與證人丙○○首先於電話中約定購買毒品之數
    量，緊接著於隔47分鐘左右，被告已到證人丙○○家中樓下
    ，並通知證人丙○○下樓取毒品。是上開證據已足證被告該
    次販賣時間、雙方交貨時間及地點、販賣之物品為一包三千
    元之海洛因。
  6.附表編號六犯行部分：
    據證人丙○○於偵查中供證：「（你在昨天被查獲持有海洛
    因一包、注射針筒三支？）是。海洛因是在前天就是二月七
    日晚上七、八點，一名綽號『阿興』的男子送到我住的地方
    ，一包價格是三千元，我不知道重量，我也沒有秤重，阿興
    也沒有說多重，我是看大概的量，我買來之後，隔天早上六
    點在家裡房間內施用，我加礦泉水以注射針筒打到大腿內側
    的靜脈血管內，我買來之後就只有施用這一次。我是從去年
    九月份開始施用，毒品都是跟阿興拿的，我沒有跟其他人拿
    過。我剛才講的阿興，就是我昨天指證的甲○○。」等語（
    第1468號偵查卷第116頁），證人丙○○對於該次購買毒品
    之數量、金額、交付毒品之地點證述與譯文內容大致相符，
    是上開通訊監察譯文及證人丙○○之供證已足以明確認定被
    告販賣時間、地點、數量及金額，且證人丙○○該次購買毒
    品後於同年月八日（起訴書誤繕為同年月六日）於新竹縣竹
    北市○○街二○二之一號三樓居處施用第一級毒品犯行，業
    據臺灣新竹地方法院檢察署檢察官偵查起訴並繫屬於原審法
    院（嗣經該院以九十九年度審訴緝字第七號判決判處有期徒
    刑一年確定），而該案中並扣有向本案被告甲○○購買之海
    洛因淨重零點一一四七公克，而該毒品確為海洛因業經行政
    院衛生署草屯療養院鑑定屬實，有鑑定書一份附卷（原本附
    於原審法院九十八年度審訴字第一八○號卷，影本見原審卷
    第139頁），是證人丙○○供證有附表編號六之購買海洛因
    一事應可認定。被告空言否認有此次販賣海洛因之犯行，不
    足採信。
  (三)另被告雖辯稱：如附表編號一、二、四、五部分，均係代替
    丙○○向他人拿取毒品，附表編號三則係伊與乙○○合資購
    買海洛因云云。而證人丙○○亦於本院供證：伊係請被告向
    他朋友拿毒品給伊云云，及證人乙○○於原審供證：其係與
    被告一同合資購買毒品云云。被告之辯護人亦執證人丙○○
    、乙○○之上開供證，謂：證人丙○○、乙○○於警詢、偵
    查中之供述，非為事實，被告確實未販賣毒品給乙○○或丙○○，而乙○○於原審所稱與被告合資購買毒品，及丙○○
    於本院所稱託被告購買毒品，乃屬實在云云。惟按證人之陳
    述有部分前後不符，或相互間有所歧異時，究竟何者為可採
    ，法院仍得本其自由心證予以斟酌，非謂一有不符或矛盾，
    即應認其全部均為不可採信；其基本事實之陳述，若果與真
    實性無礙時，則仍非不得予以採信（最高法院七十四年台上
    字第一五九九號判例參照）。查，
  證人丙○○於本院之上開供證不僅與其於偵查中供證：伊所
    講的「阿興」就是伊於警詢時指證的甲○○（即被告），伊
    毒品都是跟他拿的，伊沒有跟其他人拿過等語（第1468號偵
    查卷第117頁）明顯不符。再者，證人丙○○於偵查中對於
    通訊譯文內所載與販賣有關之用語、時間、地點、數量均逐
    一證述明確，且該證述與譯文之對話內容相符，甚者，若本
    件乃被告代丙○○向他人拿取毒品，則此一與買賣毒品過程
    、來源如此重要之情事，證人丙○○於偵訊過程中常情應會
    提及，然證人丙○○卻從未提及，甚至強調其毒品來源僅有
    被告，並無他人等語。況依卷附之通訊監察譯文觀之，丙○○於如附表編號一、二、四、五所載之時間與被告聯繫後，
    被告並無為任何向葉國偉或他人調取毒品之通話紀錄。且證
    人丙○○於本院尚供證：其於警詢所稱「阿興」並非指被告
    云云，惟其於警詢時已明確指認被告之照片即為其所指之綽
    號「阿興」之人（第1468號偵查卷第28頁背面、第44、45頁
    ），是其欲為被告脫罪之情已溢於言表。再參以證人丙○○
    於通話中曾以「哥王八龜蛋」稱呼被告（同上偵查卷第62頁
    背面），足見其與被告二人關係非淺，故證人丙○○自無為
    誣陷被告之理。綜觀證人丙○○上揭偵審中之供述，雖於本
    院詰問時否認警詢及偵查筆錄之真實，惟其就被告先後於如
    附表編號一、二、四至六所載時地交付海洛因一包交予伊，
    並分別交付上開附表各次所載之價款予被告之主要販賣毒品
    事實陳述則始終如一，自難以證人丙○○於本院翻異前詞，
    而遽認其於偵查中之證言為不可信。是被告及其辯護人辯稱
    被告係代丙○○向他人拿毒品云云，不足採信。
  證人乙○○於警詢及偵查檢察官訊問時均未提及有與被告合
    資購買之情事，且證人乙○○於偵查中對於通訊譯文內所載
    與販賣有關之用語、時間、地點、數量均逐一證述明確，且
    核閱該譯文之對話內容，與證人乙○○於偵查中供證內容相
    符。證人乙○○雖於原審供證：海洛因部分，伊與被告各出
    一千五百元，安非他命部分，被告出二千元，伊出一千元，
    由被告去向葉國偉拿毒品後，再交給伊云云。然則此一合資
    購買毒品，屬於購買毒品過程之重要之情事，證人乙○○於
    警詢、偵訊過程中常情應會提及，然證人乙○○卻從未提及
    ，反而於原審審理時始首次提及此一說詞，再者，若被告與
    證人乙○○合購毒品，則理應於譯文中顯現雙方合資數量或
    價格，然遍觀偵查卷附之通訊監察譯文中並無此一內容。辯
    護人雖援引證人乙○○於九十八年一月七日凌晨一時五十九
    分許，與被告之通話譯文中，曾提及「A（被告）：啊你怎
    麼還沒有睡？B（乙○○）: 我還在咕嚕咕嚕。A:你怎會有
    ？你在哪裡？你跟誰？B:我在家裡，跟潘耀。A:我等會再過
    去。B:你有女生嗎？A:沒有啊，我不會騙你，真的沒有。‥
    A:啊我就沒有錢，沒錢沒辦法去那個，你聽的懂嗎？啊你有
    沒有要救我。B:男生的喔？A:對啊。B:好啊。A:好，等會我
    要過去再打給你。」等語，可知乙○○打電話給被告時，告
    訴被告其正在吸食安非他命，並問被告有無海洛因；被告回
    答沒有，沒有錢去買，被告並問乙○○可否給點安非他命（
    即你有沒有要救我）；乙○○回答「好啊」，足見是被告向
    乙○○要安非他命吸，然乙○○在警詢卻稱是被告在吸食安
    非他命，伊叫被告拿安非他命來救伊，顯然與事實不符云云
    。惟證人乙○○係於九十八年一月七日晚上（二十時四十一
    分二十七秒），始與被告聯絡購買一千元之安非他命，繼於
    同日二十二時五十九分九秒，聯絡被告購買海洛因乙情，業
    據證人乙○○於偵查中供證明確，並有如附表編號三所載之
    通訊監察譯文內容在卷可按，已如上述。是辯護人所援引之
    前開通話內容，不僅與本案販毒行為（即附表編號三部分）
    無涉，反由上述對話內容得知，證人乙○○係直接詢問被告
    有無海洛因，而非探詢被告有無合資購買或代購毒品之意願
    ，益徵證人乙○○於原審所為之供證，應屬事後迴護被告之
    詞，自不足引為有利於被告之認定，而應以證人乙○○於偵
    查中與通訊監察譯文內容相符之不利被告之證述較足可採。
    故被告辯稱係與乙○○一同合資購買毒品云云，要無採憑。
  另辯護人雖以證人乙○○於九十八年一月七日二十二時五十
    九分與被告之通話後，被告於同日二十三時二十九分、二十
    三時三十二分與案外人分別有下列之通話內容：「A（被告
    ）: 你在哪邊？B（不詳姓名之人）: 一樣啊，那個『鴨肉
    』有沒有打給你。A:有啊。B:等下出去，那個穿褲子的沒多
    少，人家給我的一些。A:好啊。」、「A:先拿一些給我們『
    扣』一下，我等會回去再拿給你。B:你說什麼東西。A:你剛
    才拿給我的那種，你先拿一些給他，我再給你。B:好啦。」
    ，接著，被告於同日二十三時三十九分打給乙○○，其通話
    譯文「A（被告）: 阿兄，你等會有沒有辦法先把一千五給
    我。B （乙○○）: 好啦。」，意即已幫乙○○找到海洛因
    ，請乙○○先拿一千五百元過來，由上述之全部通話內容足
    見非係被告販賣海洛因給乙○○，而係乙○○要買海洛因請
    被告幫忙找，被告找到後請乙○○先拿錢過來云云。惟依上
    開九十八年一月七日二十三時二十九分、二十三時三十二分
    之通話內容，被告於談話中並未提及毒品種類、數量、價格
    等交易情節，自無從據以認定被告係向他人購買毒品，此與
    被告所辯及證人乙○○於原審供證：渠二人係合資購買乙節
    顯然不合，是上開通話內容尚難資為有利於被告之證據。至
    辯護人以如附表編號三所載之通訊內容有再釐清為由，聲請
    再傳喚證人乙○○云云，然證人乙○○於偵查及原審中作證
    時，已就上開通訊內容提示予證人乙○○閱覽後陳述其意見
    ，並於原審業經被告之辯護人詰問在案，均已陳述明確，核
    無再予傳喚證人之必要，併此敘明。
  (四)復本件雖因被告否認有販賣海洛因與丙○○及販賣海洛因、
    安非他命予乙○○之犯行，致無法查知其販賣海洛因之利得
    ，惟按海洛因等毒品，本無一定之公定價格，是其各次買賣
    之價格，當亦各有差異，或隨供需雙方之資力、關係之深淺
    、需求之數量、貨源之充裕與否、販賣者對於資金之需求程
    度，以及政府查緝之態度，進而為各種不同之風險評估，而
    為機動性之調整，是其價格標準，自非一成不變，且販賣者
    從各種「價差」或「量差」或「純度」謀取利潤方式，亦有
    差異，然其所圖利益之非法販賣行為目的，則屬相同，並無
    二致。因之，販賣利得，除經被告坦承，或因帳冊記載致價
    量至臻明確外，確實難以究其原委。然按一般民眾之普遍認
    知，毒品價格非低、取得不易，且毒品交易向為政府查禁森
    嚴且重罰不寬貸，衡諸常情，倘非有利可圖，殊無必要甘冒
    持有毒品遭查獲、重罰之極大風險，無端親送至交易處所，
    或於自身住處附近交易毒品之理。從而，舉凡有償交易，除
    確有反證足資認定係基於某種非圖利本意之關係外，通常尚
    難因無法查悉其買進、賣出之差價，而諉無營利之意思，或
    阻卻販賣犯行之追訴，致知過坦承者難辭重典，飾詞否認者
    反得逞僥倖，而失情理之平。經查，被告為智識正常之成年
    人，對於海洛因及安非他命價格昂貴，取得不易，毒品交易
    為政府檢警機關嚴予取締之犯罪，法律並就此懸有重典處罰
    ，當知之甚稔，而被告與證人丙○○、乙○○非親非故，僅
    屬一般交往，倘無從中賺取差價或投機貪圖小利，豈有甘冒
    重典，依購入價格轉售或代購之理？是以被告主觀上具有營
    利之意圖乙節，灼然至明。
  (五)綜上所述，本案事證明確，被告前揭所辯要非足採，其如附
    表所示之各次犯行均堪認定，應依法論科。
三、按被告行為後法律有變更者，適用行為時之法律，但行為後
    之法律有利於行為人者，適用最有利於行為人之法律，刑法
    第二條第一項定有明文。而行為後法律有變更者，依刑法第
    二條第一項之規定為新舊法之比較時，應就罪刑有關之一切
    情形，比較其全部結果，而為整體之適用新法或舊法，不能
    割裂而分別適用有利益之條文（最高法院九十五年度台上字
    第六四八三號裁判意旨參照）。本件被告行為後，毒品危害
    防制條例已於九十八年五月二十日修正公布第四條、第十一
    條、第十一條之一、第十七條、第二十五條，並自公布後六
    個月即九十八年十一月二十日生效施行（九十八年六月二十
    五日臺灣高等法院暨所屬法院因應新修正毒品危害防制條例
    施行法律問題研討會會議結論參考，原審誤認係自九十八年
    五月二十二日生效），其中被告行為時之毒品危害防制條例
    第四條第一項、第二項規定為：「製造、運輸、販賣第一級
    毒品者，處死刑或無期徒刑；處無期徒刑者，得併科新臺幣
    一千萬元以下罰金。」（第一項）、「製造、運輸、販賣第
    二級毒品者，處無期徒刑或七年以上有期徒刑，得併科新臺
    幣七百萬元以下罰金」（第二項），修正後規定則為：「製
    造、運輸、販賣第一級毒品者，處死刑或無期徒刑；處無期
    徒刑者，得併科新臺幣二千萬元以下罰金。」（第一項）、
    「製造、運輸、販賣第二級毒品者，處無期徒刑或七年以上
    有期徒刑，得併科新臺幣一千萬元以下罰金」（第二項）。
    經比較新舊法律規定，新法並未有利於行為人，自應適用行
    為時即修正前毒品危害防制條例之相關規定。
四、核被告如附表編號一、二、四、五、六所為係犯修正前毒品
    危害防制條例第四條第一項之販賣第一級毒品犯行，如附表
    編號三所為係犯修正前毒品危害防制條例第四條第一項、第
    二項之販賣第一級毒品、第二級毒品犯行。被告販賣海洛因
    、安非他命前持有海洛因及安非他命之低度行為，分別為販
    賣之高度行為所吸收，均不另論罪。被告如附表編號三所示
    ，同時販賣第一級毒品海洛因及第二級毒品安非他命，為一
    行為觸犯數罪名，應從一重之販賣第一級毒品罪論斷。被告
    附表各編號所為各罪間，犯意不同，行為互殊，應均分論併
    罰。查被告有如事實欄所示之前案紀錄，有本院被告前案紀
    錄表一件在卷可按，其於五年以內故意再犯如前開有期徒刑
    以上之各罪，為累犯，然販賣第一級毒品罪之法定刑之死刑
    、無期徒刑部分依法不得加重（僅就罰金刑部分加重之）。
五、原審經審理結果，認被告罪證明確，並以本案被告販賣第一
    級毒品海洛因之次數為六次，然數量均微，獲利非豐，認屬
    情輕法重，堪予憫恕，雖宣告法定最低度之無期徒刑，猶嫌
    過重，依刑法第五十九條規定減輕其刑，因而適用修正前毒
    品危害防制條例第四條第一項、第二項、刑法第十一條、第
    二條第一項前段、第五十五條、第四十七條第一項、第五十
    九條、第五十一條第五款之規定，及審酌被告漠視毒品之危
    害性，而為本案販賣毒品犯行，危害國民身心健康及社會風
    氣，兼衡其犯罪之動機、目的、手段、販賣毒品之數量、所
    得利益，及犯罪後之態度等一切情狀，各量處如附表所示之
    刑，並定應執行有期徒刑十六年，及被告六次販賣海洛因、
    安非他命之所得共計一萬八千元，均為被告販賣毒品所得之
    財物，雖未扣案，爰依毒品危害防制條第十九條第一項規定
    宣告沒收，如全部或一部不能沒收時，以其財產抵償之，暨
    未扣案而供本件犯罪所用之0000000000號行動電
    話，非被告所有，業據被告供述明確，爰不予宣告沒收，經
    核並無不合。被告上訴否認販毒犯行，徒執前詞指摘原判決
    不當，為無理由，應予駁回。
據上論斷，應依刑事訴訟法第三百六十八條，判決如主文。
本案經檢察官劉靜婉到庭執行職務。
中    華    民    國    99    年    6     月    17    日
                  刑事第二十一庭審判長法  官  蔡聰明
                                      法  官  趙文
                                      法  官  楊力進
以上正本證明與原本無異。
如不服本判決，應於收受送達後十日內向本院提出上訴書狀，其
未敘述上訴之理由者並得於提起上訴後十日內向本院補提理由書
（均須按他造當事人之人數附繕本）「切勿逕送上級法院」。
                                      書記官  彭威翔
中    華    民    國    99    年    6     月    17    日
附錄：本案論罪科刑法條全文
修正前毒品危害防制條例第4條
製造、運輸、販賣第一級毒品者，處死刑或無期徒刑；處無期徒
刑者，得併科新臺幣1千萬元以下罰金。
製造、運輸、販賣第二級毒品者，處無期徒刑或7 年以上有期徒
刑，得併科新臺幣7百萬元以下罰金。
製造、運輸、販賣第三級毒品者，處5 年以上有期徒刑，得併科
新臺幣5百萬元以下罰金。
製造、運輸、販賣第四級毒品者，處3 年以上10年以下有期徒刑
，得併科新臺幣3百萬元以下罰金。
製造、運輸、販賣專供製造或施用毒品之器具者，處1年以上7年
以下有期徒刑，得併科新臺幣1百萬元以下罰金。
前五項之未遂犯罰之。
附表：
┌──┬────────────┬────────────┬────┬───────┬──┐
│編號│販賣毒品之時、地、種類、│      通訊監察譯文      │罪    名│主 文 及 刑 度│備註│
│    │數量、價格及對象        │（下列通話內容，被告部分│        │              │    │
│    │                        │以代號A代之，證人丙○○ │        │              │    │
│    │                        │部分以代號B代之，證人鄭 │        │              │    │
│    │                        │慶原則以代號C代之）     │        │              │    │
├──┼────────────┼────────────┼────┼───────┼──┤
│ 一 │98年1月5日14時55分（起訴│被告所持用之0000000000號│販賣第一│甲○○販賣第一│    │
│    │書及原判決均誤載為同日17│行動電話與證人丙○○所使│級毒品  │級毒品，累犯，│    │
│    │、18時）許，在新竹縣竹北│用之0000000000號行動電話│        │處有期徒刑拾伍│    │
│    │市○○街202之1號3樓戴子 │於98年1月5日間之通話內容│        │年。未扣案之販│    │
│    │純居所之樓下（1樓），以1│（譯文詳第1468號偵查卷第│        │賣第一級毒品所│    │
│    │包新台幣（下同）2500元之│56頁）                  │        │得財物新臺幣貳│    │
│    │海洛因販售予丙○○      │98年1月5日14時21分54秒│        │仟伍佰元沒收，│    │
│    │                        │A：你要拿多少錢給我？   │        │如全部或一部不│    │
│    │                        │B：我先拿2500元給你，晚 │        │能沒收時，以其│    │
│    │                        │   上等他回來才拿給你。 │        │財產抵償之。  │    │
│    │                        │A：好。                 │        │              │    │
│    │                        │B：那要快哦。           │        │              │    │
│    │                        │98年1月5日14時30分47秒│        │              │    │
│    │                        │B：上次那個女生叫我找你 │        │              │    │
│    │                        │A：那個不要、不要。     │        │              │    │
│    │                        │B：那我跟他說我在解藥， │        │              │    │
│    │                        │   把他推趕。           │        │              │    │
│    │                        │A：好、我等下過去。     │        │              │    │
│    │                        │98年1月5日14時55分35秒│        │              │    │
│    │                        │A：下來哦。             │        │              │    │
│    │                        │B：哦。                 │        │              │    │
├──┼────────────┼────────────┼────┼───────┼──┤
│ 二 │98年1月8日9時38分許，在 │被告所持用上揭行動電話與│販賣第一│甲○○販賣第一│    │
│    │署立新竹醫院旁之7-11便利│證人丙○○所使用之前述行│級毒品  │級毒品，累犯，│    │
│    │商店前，以1包2000元之海 │動電話於98年1月7、8日間 │        │處有期徒刑拾伍│    │
│    │洛因販賣予丙○○（起訴書│之通話內容（譯文詳第1468│        │年。未扣案之販│    │
│    │及原判決均誤係於98年1 月│號偵查卷第60頁）        │        │賣第一級毒品所│    │
│    │7日19、20時許，在新竹縣 │98年1月7日18時15分46秒│        │得財物新臺幣貳│    │
│    │竹北市○○街202之1號1樓 │B：本來我要去提錢還你的 │        │仟元沒收，如全│    │
│    │之7-11便利商店前交貨，同│   ，可是你放心我還是會 │        │部或一部不能沒│    │
│    │年月8日約7時許，在省立醫│   拿錢給你，等下那個人 │        │收時，以其財產│    │
│    │院附近某7-11便利商店前交│   會拿2000來給我，你可 │        │抵償之。      │    │
│    │錢）。                  │   不可以先拿給我，因為 │        │              │    │
│    │                        │   我要先約另外一個人過 │        │              │    │
│    │                        │   來，那個人來我家都待 │        │              │    │
│    │                        │   好幾個鐘頭，你懂那個 │        │              │    │
│    │                        │   意思啦。             │        │              │    │
│    │                        │A：懂，好。             │        │              │    │
│    │                        │98年1月7日20時12分59秒│        │              │    │
│    │                        │B：你有辦法先過來嗎？   │        │              │    │
│    │                        │A：好。                 │        │              │    │
│    │                        │B：可是我沒有辦法先給你 │        │              │    │
│    │                        │   。                   │        │              │    │
│    │                        │A：你身上都沒有錢?      │        │              │    │
│    │                        │B：只剩下500元。        │        │              │    │
│    │                        │A：阿你今天沒有辦法給我 │        │              │    │
│    │                        │   ？                   │        │              │    │
│    │                        │B：就是要凌晨阿，OK嗎？ │        │              │    │
│    │                        │A：好。                 │        │              │    │
│    │                        │98年1月7日21時54分24秒│        │              │    │
│    │                        │A：我來在等朋友，等一下 │        │              │    │
│    │                        │   ？                   │        │              │    │
│    │                        │B：好。                 │        │              │    │
│    │                        │98年1月7日22時47分10秒│        │              │    │
│    │                        │證人丙○○傳送之簡訊：我│        │              │    │
│    │                        │錢拿到了，可以來了吧！  │        │              │    │
│    │                        │98年1月7日22時48分52秒│        │              │    │
│    │                        │被告回傳之簡訊（通簡訊監│        │              │    │
│    │                        │聽譯文誤繕為係丙○○打入│        │              │    │
│    │                        │）：我不是不過去我還在等│        │              │    │
│    │                        │朋友不好意思。          │        │              │    │
│    │                        │98年1月7日23時7分53秒 │        │              │    │
│    │                        │A：我等一下過去了喔。   │        │              │    │
│    │                        │B：好。                 │        │              │    │
│    │                        │98年1月8日7時8分49秒  │        │              │    │
│    │                        │A：不好意思讓你等，現在 │        │              │    │
│    │                        │   下雨你有辦法坐車過來 │        │              │    │
│    │                        │   嗎？因為我騎摩托車不 │        │              │    │
│    │                        │   方便，還是你要再等。 │        │              │    │
│    │                        │B：好。                 │        │              │    │
│    │                        │98年1月8日9時14分54秒 │        │              │    │
│    │                        │A：你可以過來嗎？       │        │              │    │
│    │                        │B：我自己坐車過去，你那 │        │              │    │
│    │                        │   在哪？               │        │              │    │
│    │                        │A：你到省立醫院（即署立 │        │              │    │
│    │                        │   新竹醫院）的時候打給 │        │              │    │
│    │                        │   我。                 │        │              │    │
│    │                        │B：好。                 │        │              │    │
│    │                        │98年1月8日9時36分48秒 │        │              │    │
│    │                        │A：你到了是嗎，你在那邊 │        │              │    │
│    │                        │   等我，我馬上到。     │        │              │    │
│    │                        │B：好。                 │        │              │    │
│    │                        │98年1月8日9時38分20秒 │        │              │    │
│    │                        │A：你在哪裡？           │        │              │    │
│    │                        │B：我在7-11這邊。       │        │              │    │
│    │                        │A：我也在7-11這邊。     │        │              │    │
│    │                        │B：喔，我看到你了。     │        │              │    │
├──┼────────────┼────────────┼────┼───────┼──┤
│ 三 │98年1月7日23時45分許，在│被告所持用之前揭號行動電│販賣第一│甲○○販賣第一│    │
│    │新竹市○○路582巷29號， │話與證人乙○○所使用之09│級毒品及│級毒品，累犯，│    │
│    │販賣海洛因1包（1500元） │00000000號行動電話於98年│第二級毒│處有期徒刑拾伍│    │
│    │及安非他命1包（1000元） │1月7日間之通話內容（譯文│品      │年參月。未扣案│    │
│    │予乙○○                │詳第1468號偵查卷第60頁）│        │之販賣第一級、│    │
│    │                        │98年1月7日20時41分27秒│        │第二級毒品所得│    │
│    │                        │A：你在哪裡？           │        │財物共計新臺幣│    │
│    │                        │C：我在旁邊，我拿1000元 │        │貳仟伍佰元沒收│    │
│    │                        │   給你。               │        │，如全部或一部│    │
│    │                        │A：快點阿，你弄下去阿。 │        │不能沒收時，以│    │
│    │                        │C：好拉，我馬上就到了。 │        │其財產抵償之。│    │
│    │                        │98年1月7日22時59分9秒 │        │              │    │
│    │                        │C：你現在有沒有辦法幫我 │        │              │    │
│    │                        │   找人？               │        │              │    │
│    │                        │A：找人麼人？           │        │              │    │
│    │                        │C：找女人。             │        │              │    │
│    │                        │A：我找看看拉，找有我再 │        │              │    │
│    │                        │   打電話給你。         │        │              │    │
│    │                        │98年1月7日23時39分55秒│        │              │    │
│    │                        │A：阿兄，你等會有沒有辦 │        │              │    │
│    │                        │   法先把1500元給我。   │        │              │    │
│    │                        │C：好拉。               │        │              │    │
│    │                        │98年1月7日23時44分10秒│        │              │    │
│    │                        │A：你現在是在家，還是怎 │        │              │    │
│    │                        │   樣？                 │        │              │    │
│    │                        │C：對啊。               │        │              │    │
│    │                        │A：啊看你要不要先過來， │        │              │    │
│    │                        │   你順便拿給我，我順便 │        │              │    │
│    │                        │   拿給你。             │        │              │    │
│    │                        │C：好啦。               │        │              │    │
├──┼────────────┼────────────┼────┼───────┼──┤
│ 四 │98年1月9日6時許，在戴子 │被告所持用上揭行動電話與│販賣第一│甲○○販賣第一│    │
│    │純上開居所1樓，以1包海洛│證人丙○○所使用之前述行│級毒品  │級毒品，累犯，│    │
│    │因5000元之價格販賣予戴子│動電話於98年1月9日間之通│        │處有期徒刑拾伍│    │
│    │純                      │話內容（譯文詳第1468號偵│        │年參月。未扣案│    │
│    │                        │查卷第62頁背面）        │        │之販賣第一級毒│    │
│    │                        │98年1月9日4時43分10秒 │        │品所得財物新臺│    │
│    │                        │B：我等一下6點下班直接到│        │幣伍仟元沒收，│    │
│    │                        │   家裡、我先拿5給你、你│        │如全部或一部不│    │
│    │                        │   替我弄。             │        │能沒收時，以其│    │
│    │                        │A：好。                 │        │財產抵償之。  │    │
│    │                        │B：等一下你可以過來嗎？ │        │              │    │
│    │                        │A：可以。               │        │              │    │
│    │                        │98年1月9日5時51分34秒 │        │              │    │
│    │                        │A：我朋友等一下就載我過 │        │              │    │
│    │                        │   去。                 │        │              │    │
│    │                        │B：跟我帶一支筆。       │        │              │    │
│    │                        │A：好。                 │        │              │    │
├──┼────────────┼────────────┼────┼───────┼──┤
│ 五 │98年1月14日6時37分許，在│被告所持用上揭行動電話與│販賣第一│甲○○販賣第一│    │
│    │丙○○上開居所1樓，以1包│證人丙○○所使用之前述行│級毒品  │級毒品，累犯，│    │
│    │3000元之價格販賣海洛因予│動電話於98年1月14日間之 │        │處有期徒刑拾伍│    │
│    │丙○○                  │通話內容（譯文詳第1468號│        │年貳月。未扣案│    │
│    │                        │偵查卷第69頁背面）      │        │之販賣第一級毒│    │
│    │                        │98年1月14日5時50分9秒 │        │品所得財物新臺│    │
│    │                        │B：我今天差不多暗頭（即 │        │幣參仟元沒收，│    │
│    │                        │   傍晚）的時候，我可以 │        │如全部或一部不│    │
│    │                        │   全部都還給你，因為人 │        │能沒收時，以其│    │
│    │                        │   家要拿一條錢給我，可 │        │財產抵償之。  │    │
│    │                        │   是你可不可以先過來一 │        │              │    │
│    │                        │   趟，我先拿15給你，等 │        │              │    │
│    │                        │   於是說我到時候在還給 │        │              │    │
│    │                        │   你8000，可以嗎？     │        │              │    │
│    │                        │A：好。                 │        │              │    │
│    │                        │98年1月14日6時36分7秒 │        │              │    │
│    │                        │A：你在裡還是在哪邊？   │        │              │    │
│    │                        │B：家裡。               │        │              │    │
│    │                        │A：好，我馬上就到。     │        │              │    │
│    │                        │98年1月14日6時37分1秒 │        │              │    │
│    │                        │A：你可以下來喔。       │        │              │    │
│    │                        │B：喔。                 │        │              │    │
├──┼────────────┼────────────┼────┼───────┼──┤
│ 六 │98年2月7日19、20時許，於│無                      │販賣第一│甲○○販賣第一│    │
│    │丙○○前揭居所1樓，以1包│                        │級毒品  │級毒品，累犯，│    │
│    │3000 元之價格販賣海洛因 │                        │        │處有期徒刑拾伍│    │
│    │予丙○○                │                        │        │年貳月。未扣案│    │
│    │                        │                        │        │之販賣第一級毒│    │
│    │                        │                        │        │品所得財物新臺│    │
│    │                        │                        │        │幣參仟元沒收，│    │
│    │                        │                        │        │如全部或一部不│    │
│    │                        │                        │        │能沒收時，以其│    │
│    │                        │                        │        │財產抵償之。  │    │
│    │                        │                        │        │              │    │
└──┴────────────┴────────────┴────┴───────┴──┘

司法院資訊處製作；財團法人民間司法改革基金會備份。
